【裁判字號】    89,上易,2623
【裁判日期】    900102
【裁判案由】    詐欺
【裁判全文】
臺灣高等法院臺中分院刑事判決                  八十九年度上易字第二六二三號
    自  訴  人  丙○○○股份有限公司
                設台中縣大甲鎮.
    代  表  人  鍾弘治
    自訴代理人  辛○○
    自  訴  人  甲○○○工業股份有限公司
    代  表  人  庚○○
    自訴代理人  乙○○
    自  訴  人  戊○○○股份有限公司
    代  表  人  丁○○
    自訴代理人  楊志慶
    被      告  己○○
右上訴人因詐欺案件，不服臺灣台中地方法院八十九年度自字第五四四號中華民國八
十九年九月十八日第一審判決，提起上訴，本院判決如左：
      主  文
上訴駁回。
      事實及理由
一、本案經本院審理結果，認第一審判決就被告己○○認事用法及量刑均無不當，應
    予維持，並引第一審判決書記載之事實、證據及理由。（如附件）
二、被告己○○上訴意旨略以：伊係因被林木山倒債，致無法清償貨款，無詐欺之意
    云云。
三、本院查：被告所經營之昱銘公司與自訴人公司間有多年業務往來之事實，固為兩
    造供述在卷，然被告於八十九年一月間即因財務週轉不靈，為清償向股東陳秋花
    之借款，將其所經營之昱銘公司廠房及生財機器等讓渡予陳秋花，在上開處所經
    營之大協工業社，被告竟隱瞞上情，仍以昱銘公司之名義，於八十九年二月十八
    日至同年五月九日分別向自訴人公司多次訂貨，且於八十九年四月間申請解散登
    記，由經濟部於八十九年四月二十四日以四一四八五○號函核准解散登記，顯見
    被告己○○具為自己不法所有之意圖及施用詐術甚明，被告縱有被倒債之事實，
    亦無解於本罪之成立。
四、原審因而適用刑事訴訟法第三百四十三條、第二百九十九條第一項前段，刑法第
    五十六條、第三百三十九條第一項、罰金罰鍰提高標準條例第一條前段之規定，
    並審酌被告犯罪之動機、目的、手段，其詐得之貨物價值合計高達一百五十五萬
    餘元，數額非微，又犯後遲未能與被害人達成和解等情，量處有期徒刑一年二月
    ，其認事用法核無違誤，量刑亦屬允當，上訴意旨猶執陳詞否認犯罪，其上訴為
    無理由，應予駁回。
五、據上論斷，應依刑事訴訟法第三百七十三條、第三百六十八條，判決如主文。
中      華      民      國    九十       年      一     月      二      日
                              臺灣高等法院臺中分院刑事第四庭
                                    審判長法  官  洪  耀  宗
                                          法  官  吳  重  政
                                          法  官  劉  登  俊
右正本證明與原本無異。
不得上訴。
                                          書記官  吳  麗  慧
中      華      民      國    九十       年      一     月      三      日
                                                                        Ｃ
台灣台中地方法院刑事判決                          八十九年度自字第五四四號
    自  訴  人  丙○○○股份有限公司
                        設台中縣大甲鎮○○路四十六號
    代  表  人  鍾弘治  住同右
    自訴代理人  辛○○住新竹縣竹北市○○村○○街一一八巷四號
    自  訴  人  甲○○○工業股份有限公司
                        設台中縣大甲鎮幼獅工業區○○路十二號
    代  表  人  庚○○  住同右
    自訴代理人  乙○○  住台中市○○街二二二號二樓之一
    自  訴  人  戊○○○股份有限公司
                        設彰化縣伸港鄉○○村○○路一號
    代  表  人  丁○○  住同右
    自訴代理人  楊志慶  住彰化縣花壇鄉永春村十三鄰中村巷八弄四一號
    被      告  己○○  男四十歲（民國○○○年○○月○日生）
                        住台中縣大甲鎮○○路二六一巷四十一號
                        身分證統一編號：Ｌ一二四二五八七號
    被      告  陳秋花  女三十七歲（民國○○○年○月○日生）
                        住台中縣大甲鎮○○○路三０七巷一號之二
                        身分證統一編號：Ｔ二二一五八六二八號
    右一人之選任辯護人  陳挈之律師
右列被告因詐欺案件，經自訴人提起自訴，本院判決如左：
    主  文
己○○連續意圖為自己不法之所有，以詐術使人將第三人之物交付，處有期徒刑壹年
貳月。
陳秋花無罪。
    事  實
一、己○○係設於台中縣大安鄉○○村○○路五十一號昱銘紙業有限公司（下稱昱銘
    公司）負責人，明知自己債信不良，已無力支付貨款，為取得款項，竟其基於意
    圖為自己不法所有之概括犯意，自民國（下同）八十九年二月十八日起至五月九
    日止，先後如附表一之時間向丙○○○股份有限公司（下稱品冠公司）、如附表
    二所載之時間向甲○○○工業股份有限公司（下稱正能公司）、如附表三所載之
    時間向戊○○○股份有限公司（下稱華豐公司）詐稱訂購瓦楞紙數十批，使品冠
    公司、正能公司、華豐公司之員工陷於錯誤，分別如附表所載之時間，將如附表
    所載數量之瓦楞紙送達上址昱銘公司而交付予己○○，己○○就二、三月分之貨
    款則開立戶名昱銘公司，付款人華南商業銀行大甲分行，帳號00000000
    0號，面額及票號如附表所載之支票分別交予品冠公司、正能公司及華豐公司以
    支付貨款，四、五月分貨款則分文未付，又所開立之支票屆期亦均未兌現，共計
    積欠品冠公司貨款達八十五萬七千七百二十四元、正能公司貨款達四十二萬七千
    四百零三元、華豐公司貨款達二十六萬五千八百三十八元，總計達一百五十五萬
    零九百六十五元；己○○並就上開瓦楞紙均加工出售他人，所收得之貨款另挪他
    用。嗣經品冠公司、正能公司、華豐公司發現己○○已於同年四月間向經濟部申
    請昱銘公司解散登記，經濟部亦於同年四月二十四日核准解散登記，又至上址昱
    銘公司欲索回貨品，見該址已另改名大協工業社經營，始知受騙。
二、案經品冠公司、正能公司、華豐公司提起自訴。
    理  由
壹、有罪部分
一、訊據被告己○○對右揭時地先後品冠公司、正能公司、華豐公司訂購並收受瓦楞
    紙數批，又所開立之貨款支票均未兌現等情均自承在卷，惟矢口否認有詐欺取財
    犯行，辯稱：伊未詐欺，係因於八十九年三月底受木山公司林木山倒帳拖累，四
    月十日才知林木山沒有錢給我；木山公司積欠貨款約五十萬元、會錢六十三萬及
    借款三十五萬元；另冠綸公司亦倒帳四十七萬多元；昱銘公司自四月二十八日起
    週轉不良，四月二十八日之後未向自訴人訂貨，僅收受自訴人貨物云云。惟查，
    被告己○○右揭時地向自訴人訂購貨物之犯行，業據被告自承在卷，復據自訴代
    理人辛○○、乙○○、楊志慶到庭指証，並提出債務明細表即附表一、二、三、
    品冠公司之發票及送貨憑單、正能公司之發票及送貨單、華豐公司之發票及送貨
    單、被告所交付之支票及退票理由單影本在卷；再查，被告己○○向自訴人等購
    得上開貨物後，亦有加工出售他人，亦有被告己○○提出之發票及請款單影本可
    佐，足証上開貨物經加工後已出售他人，被告己○○自應有取得款項，應可支付
    自訴人之貨款。又查，被告己○○於八十八年十一月間即已經濟能力不佳，其對
    外積欠債務一百多萬元，於八十九年二月間，對外積欠債務不包括自訴人之部分
    即已達一百八十多萬元等情，亦據被告己○○自承在卷（八十九年八月十五日、
    九月四日本院筆錄），足見其向自訴人等訂購貨物時，已無能力支付貨款，再參
    以被告己○○所開立交予自訴人如附表所示之貨款支票（戶名昱銘公司，付款人
    華南商業銀行大甲分行，帳號000000000號）均未兌現，亦有支票及退
    票理由單可佐，又該帳號支票自八十九年三、四月即有退票紀錄，至八十九年六
    月九日起被列為拒絕往來帳戶，亦據被告己○○坦承其自八十九年三月十日起開
    始退票等語（八十九年九月四日本院筆錄），並有台中市票據交換所函文可佐，
    被告經營之昱銘公司則於八十九年四月間申請解散登記，俟由經濟部於八十九年
    四月二十四日以四一四八五０號函核准解散登記等情，亦有昱銘公司變更登記事
    項卡可佐，被告既已於八十九年四月間申請將昱銘公司解散，仍以昱銘公司名義
    續向自訴人等三家公司訂購貨物，顯見被告己○○具為自己不法所有之意圖及施
    用詐術甚明。被告己○○雖辯稱：伊非詐欺，係遭他人倒帳云云，惟查，被告己○○亦自承自八十八年十一月底至八十九年二月間，積欠他人之債務即已達一百
    多萬元，再參以被告己○○向自訴人訂購貨物之單筆金額均在數千至三萬元不等
    ，惟次數甚多，先後陸續訂購達數十批貨物，又合計積欠品冠公司貨款達八十五
    萬七千七百二十四元、正能公司貨款達四十二萬七千四百零三元、華豐公司貨款
    達二十六萬五千八百三十八元，總計達一百五十五萬零九百六十五元，亦據被告
    自承在卷，並有自訴代理人等提出之交易明細表可佐，上開訂購貨物之數量價值
    甚鉅，絕非一時資金週轉不良問題，是被告詐欺犯行甚明，所辯顯非可採。事証
    明確，被告詐欺犯行堪予認定。
二、核被告己○○所為，係犯刑法第三百三十九條第一項之詐欺取財罪。被告多次詐
    欺犯行，其時間緊接，所犯構成要件相同，顯係基於概括犯意反覆為之，為連續
    犯，論以一罪，並依法加重其刑。爰審酌被告犯罪之動機、目的、手段，其詐得
    之貨物價值合計高達一百五十五萬餘元，數額非微，又犯後遲未能與被害人達成
    和解等一切情狀，量處如主文所示之刑。
貳、無罪部分
一、自訴意旨略以：被告陳秋花係設於台中縣大安鄉○○村○○路五十一號昱銘紙業
    有限公司（下稱昱銘公司）股東，其亦另行設立大協工業社，其與被告己○○（
    經判處）二人基於意圖為自己不法所有之概括犯意聯絡，明知己○○債信不良，
    已無力支付貨款，為取得款項，先於八十八年十一月底至八十九年一月間將上址
    昱銘公司之機器設備讓渡予陳秋花，由陳秋花在同址經營大協工業社，再於八十
    九年四月二十四日向經濟部申請昱銘公司之解散登記，且由己○○自民國（下同
    ）八十九年二月間起至五月間止，陸續向丙○○○股份有限公司（下稱品冠公司
    ）、甲○○○工業股份有限公司（下稱正能公司）、戊○○○股份有限公司（下
    稱華豐公司）詐稱訂購瓦楞紙，使品冠公司、正能公司、華豐公司之員工陷於錯
    誤，分別將瓦楞紙如數送達上址昱銘公司而交付予己○○，己○○則開立其所有
    之支票以支付貨款，惟所開立之支票屆期均未獲兌現。嗣經品冠公司、正能公司
    、華豐公司至上址欲索回貨品，見該址已另改名大協工業社經營，且正能公司於
    八十九年五月十二日下午至上址於取回貨品時，當場並遭陳秋花阻止，始知受騙
    ，因認被告陳秋花涉犯詐欺取財罪嫌云云。
二、按犯罪事實，應依證據認定之，無證據不得推定其犯罪事實；不能證明被告犯罪
    者，應諭知無罪之判決，刑事訴訟法第一百五十四條、第三百零一條第一項分別
    定有明文。又按刑法第三百三十九條第一項之詐欺取財罪，係以意圖為自己或第
    三人不法之所有，以詐術使人陷於錯誤，將本人或第三人之物交付為構成要件。
    是刑法上之詐欺罪，除行為人主觀上有為自己或第三人不法之所有之意圖外，於
    客觀上，必以行為人有施用詐術為必要，如未使用詐術使人陷於錯誤，自不得以
    詐欺罪相繩。
三、自訴意旨認被告陳秋花與被告己○○共犯詐欺罪嫌，無非以被告陳秋花係昱銘公
    司股東，又被告陳秋花在昱銘公司同址經營大協工業社，且被告陳秋花曾代簽收
    昱銘公司向自訴人所訂購之瓦楞紙，並提出送貨單為証。訊據被告陳秋花堅詞否
    認有詐欺犯行，辯稱：其未與己○○共同詐欺自訴人財物；伊經營大協工業社已
    有多年，與自訴人等業務往來亦有多年，其向昱銘公司購買機器設備，並在昱銘
    公司上址經營大協工業社，故有代昱銘公司簽收貨物等語。經查，被告陳秋花確
    實經營大協工業社已有多年，其與自訴人等訂購貨物，均有如數支付貨款等情，
    亦據被告陳秋花供稱在卷，核與自訴代理人辛○○、乙○○、楊富慶所述相符，
    並有大協工業社之發票影本、請款單、大協工業社台中縣稅捐稽徵處營業人使用
    統一發票購票証、大協工業社八十八年十一月至八十九年六月份之臺中縣營業人
    銷售額與稅額申報書四紙可佐，依大協工業社之上開銷售額申報書其上有台中縣
    稅捐稽徵處之核收章，足見並非被告陳秋花涉訟後，自行任意偽填之文件，而係
    其原向稽捐單位按時申報之文書，由上開申報書可見其每二月之銷售額有十數萬
    至上百萬不等，足見被告陳秋花確有實際經營大協工業社，該大協工業社並非空
    頭公司；又查，被告陳秋花確係昱銘公司股東，並曾代為簽收自訴人送交至昱銘
    公司之貨物等情，亦據被告陳秋花自承在卷，復據自訴代理人辛○○指証在卷，
    並有自訴人等所提出之送貨單、送貨憑單多紙可佐及昱銘公司變更登記卡後附之
    昱銘公司董事、股東名單在卷可佐，依自訴人等提出之送貨單及送貨憑單確有多
    筆均由被告陳秋花簽名其上，足見係由陳秋花所簽收，惟查，被告陳秋花經營之
    大協工業社既係正常經營，又與昱銘公司設於同址，衡情如有昱銘公司之貨物，
    被告陳秋花自會代為簽收，此係事理之常，至被告陳秋花雖係昱銘公司股東，應
    知昱銘公司業務經營不善之狀況，惟既無証據証明其有實際經營管理昱銘公司之
    事務，又無証據証明其有以昱銘公司名義向自訴人詐購貨物，尚難依其係昱銘公
    司股東，且曾代昱銘公司簽收貨物，即論以其對被告己○○詐購貨物犯行亦係知
    情，且與被告己○○間有犯意聯絡；再參以被告陳秋花經營之大協工業社與自訴
    人間業務往來已有數年，其中於八十九年一月至四月間均有向自訴人等訂購貨物
    ，亦為自訴代理人辛○○、乙○○、楊富慶証述在卷，其中被告陳秋花一度向華
    豐公司訂購貨物而以昱銘公司之支票付款，後該支票未獲兌現，被告陳秋花另以
    現金支付貨款等情，亦據自訴人華豐公司之代理人楊富慶証述在卷（八十九年八
    月十五日本院訊問），則倘被告陳秋花確與被告己○○有詐騙自訴人等貨物之犯
    意聯絡，其自八十九年一月至四月間，儘可由被告己○○以昱銘公司名義詐購貨
    物，再交陳秋花加工出售即足，何須由陳秋花以大協工業社向自訴人訂購貨物，
    俟後又如數支付貨款？是被告陳秋花所辯並無詐騙之意，顯非無據。是尚乏積極
    証據証明被告陳秋花涉犯本件詐欺罪嫌，應認証據不足，依法為無罪之諭知。
據上論斷，應依刑事訴訟法第三百四十三條、第二百九十九條第一項前段、第三百零
一條第一項、刑法第五十六條、第三百三十九條第一項、罰金罰鍰提高標準條例第一
條前段，判決如主文。
中      華      民      國    八十九    年      九      月     十八     日
                                        臺灣臺中地方法院刑事第一庭
                                            法  官  黃  家  慧
右正本證明與原本無異。
如不服本判決，應於判決送達後十日內向本院提出上訴狀，上訴於臺灣高等法院臺中
分院( 須附繕本 )。
                                            書記官
中      華      民      國    八十九    年      九      月     十八     日
刑法第三百三十九條第一項
意圖為自己或第三人不法之所有，以詐術使人將本人或第三人之物交付者，處五年以
下有期徒刑、拘役或科或併科一千元以下罰金。


司法院資訊處製作；財團法人民間司法改革基金會備份。
